【裁判字號】    95,交聲,489
【裁判日期】    951030
【裁判案由】    聲明異議
【裁判全文】
臺灣臺南地方法院交通事件裁定         95年度交聲字第489號
移送機關    交通部公路總局嘉義區監理所臺南監理站
受處分人
即異議人    乙○○
上列受處分人因違反道路交通管理處罰條例案件，對於交通部公
路總局嘉義區監理所臺南監理站民國95年4月4日所為之裁決處分
（處分案號：嘉監南字第裁74-S00000000號），聲明異議，本院
裁定如下：
本院裁定如下：
    主  文
異議駁回。
    理  由
一、本件聲明異議意旨略以：受處分人即異議人乙○○被警舉發
    於民國95年3月9日17時20分許，駕駛牌照號L8S-237號重機
    車，在臺南市○○路176號前，「肇事人未保持現場，致甲
    ○○受傷後未即下車採取救護措施，未留下連絡資料，事後
    又未報警處理，逃逸現場」，經臺南監理站依道路交通管理
    處罰條例第62條第1項、第67條第1項規定，以上開裁決裁處
    吊銷駕駛執照，終身禁考。惟異議人的車子根本沒有碰到被
    害人甲○○，我只感覺到我的外套碰到她的後視鏡而已，手
    肘沒有碰到，我只感覺外套被碰一下，我有停在旁邊，看到
    她已爬起來，我才騎走的。異議人不是故意要逃離現場的，
    為此對於臺南監理站上開裁決處分聲明異議。
二、按汽車駕駛人，駕駛汽車肇事致人受傷或死亡，應即採取救
    護或其他必要措施，並向警察機關報告，不得駛離；違者吊
    扣其駕照3個月至6個月；逃逸者吊銷駕駛執照，並終身不得
    考領駕駛執照，94年12月28日修正（95年7月1日施行）前之
    道路交通管理處罰條例第62條第1項、第67條第1項定有明文
    。
三、經查：
(1)、受處分人即異議人乙○○被警舉發於95年3月9日17時20分許
    ，駕駛牌照號L8S-237號重機車，在臺南市○○路176號前，
    「肇事人未保持現場，致甲○○受傷後未即下車採取救護措
    施，未留下連絡資料，事後又未報警處理，逃逸現場」之事
    實，有臺南市警察局95年3月21日南市警交字第S00000000號
    舉發違反道路交通管理事件通知單附卷可稽。
(2)、本件車禍經臺南市警察局第一分局移送臺灣臺南地方法院檢
    察署檢察官偵查結果略以：「一、乙○○於民國95年3月9日
    17時20分許，駕駛車牌Ｌ八Ｓ─二三七號重機車，沿臺南市
    ○○路機車道由北向南行駛，行至該路一七六號前，因超車
    不當，擦撞同向由甲○○所駕駛車號ＷＨＯ－八八九輕機車
    之左側後視鏡，致（甲○○）人車倒地，受有頸部、膝蓋之
    傷害（未據告訴）。乙○○於肇事後逕自駕車逃逸，嗣經警
    循線查獲。案經臺南市警察局第一分局報請偵辦。二、上揭
    犯罪事實，業經被告乙○○於偵查中認罪自白，核與被害人
    甲○○於警詢、偵查中之陳述，及證人李思叡於警詢中證述
    相符，並有診斷證明書、臺南市○○○道路交通事故調查報
    告表、道路交通事故現場圖、現場及雙方車損照片等附卷可
    資佐證，被告犯嫌堪予認定。三、核被告所為，係犯刑法第
    一百八十五條之四之公共危險罪嫌，係法定本刑為死刑、無
    期徒刑或最輕本刑三年以上有期徒刑以外之罪，經以被告無
    犯罪前科，犯後已能坦承犯行，並與被害人和解，態度良好
    ，其犯罪所生危害輕微等情，參酌刑法第五十七條所列事項
    及公共利益之維護，認以緩起訴為適當。四、緩起訴期間一
    年，被告並應於本緩起訴處分確定之日起一個月內，向公益
    團體臺南市觀護志工協進會（戶名：建華銀行臺南分行；帳
    號：0000000000000-0）支付新台幣二萬元。」而為緩起訴
    處分，有臺灣臺南地方法院檢察署檢察官95年度偵字第7473
    號緩起訴處分書1份附卷可稽，並經本院依職權調卷查明在
    案。
(3)、查異議人於本院95年5月25日調查時稱：我的車子根本沒有
    碰到她（甲○○），我只感覺到我的外套碰到她的後視鏡而
    已，手肘沒有碰到，我只感覺外套被碰一下，我有停在旁邊
    ，看到她已爬起來，我才騎走的。異議人於本院95年6月22
    日調查時稱：其在車禍發生後有停在旁邊看到被害人已經爬
    起來，才離開。並稱「我騎過她的身邊的時候聽到碰的一聲
    ，所以停下看發生什麼事，後來看到她爬起來，沒有受傷，
    所以才放心離開」，「我當時很緊張，不知道怎麼處理，所
    以才停下來，看到她爬起來之後，我才放心的離開」。異議
    人上開所言核與其於警詢時所供稱：「肇事後，我在離現場
    約4至5公尺處停車，人未下車，回頭看對方人車倒地，然後
    再看對方人爬起來，認為對方沒事，所以就未留下連絡資料
    ，未對對方採取救護措施，未報警處理，駕車返家」，「（
    事故）發生後，我有在離對方約4至5公尺處停車，回頭看對
    方爬起來，認為對方應沒事，所以才駕車離開現場，沒有保
    持現場」，「我不知要如何處理」之情節及其於檢察官偵查
    中所供稱：「我駕乘L8S-237號重機車由前鋒路機車道北往
    南方向行駛，與告訴人駕駛的WHO-889機車發生擦撞，擦撞
    後告訴人倒地」，「我是看到告訴人好像沒有事，就離開現
    場，並沒有詢問她的傷勢也沒有察看她的傷勢」之情節相符
    。異議人顯然於致甲○○受傷後未即下車採取救護措施，且
    未報警處理即逕行離開現場。
(4)、證人即被害人甲○○於本院95年5月25日調查時證稱：其當
    時沿前鋒路機車道，由北向南行駛，事故發生之前，其是在
    異議人的前面，其車輛之撞擊點在機車之左邊後視鏡、左側
    車身，車禍發生後其有受傷，其頸部及兩個膝蓋受傷，異議
    人是從其左邊撞到的，車禍發生後其倒地之後自行爬起，旁
    邊的商家幫其將車子扶到旁邊，其倒地之後臉部是趴著的，
    所以沒有看到異議人有無下車，但其起來之後是沒有看到異
    議人。其於本院95年6月22日調查時證稱：車禍發生時，其
    當時穿著牛仔褲及長袖，其頸部扭傷，左、右手肘與右膝蓋
    挫傷，當時不能從外觀上看出其有受傷，其當時只是輕微的
    受傷，車禍後並無血液流出或滲透衣褲，「當時我是整個人
    趴下去」，「我趴下之後，一會兒時間，我自己爬起，就沒
    有看到任何人在我旁邊」，「警方通知我去作筆錄時，才第
    一次見到她（乙○○）」等語。
(5)、證人李思叡於檢察官偵查中未到庭，經查其受警查訪時證稱
    ：其步行走到前鋒路176號對面，忽聽見後方有撞擊聲，回
    頭看見一輛機車（WHO-889號）倒地，另一輛從我面前駛過
    ，並於距離肇事地點約10來公尺處路邊停下，當下我直覺後
    者即是肇事車輛，然後約過1分鐘，見WHO-889號輕機車的駕
    駛人爬起來，那另以一輛機車駕駛人不下車查看，也不留下
    聯絡資料，沿前鋒路朝南逃逸，經其記下車號為L8S-237號
    重機車等語。
(6)、依證人甲○○及證人李思叡上開證述情節，異議人於肇事後
    均未下車對甲○○查看傷勢，為救護措施，且未報警處理即
    逃逸現場，應可認定，異議人謂其不是故意要逃離現場的云
    云，應不足採。
四、綜上所述，臺南監理站認異議人有於肇事致人受傷後逃逸之
    行為，並依裁決時之94年12月28日修正（95年7月1日施行）
    前之道路交通管理處罰條例第62條第1項、第67條第1項規定
    ，以上開裁決裁處異議人吊銷駕駛執照，終身禁考，並無違
    誤。
五、又依94年12月28日修正公布，95年7月1日施行之道路交通管
    理處罰條例第67條第1項之規定，汽車駕駛人，雖曾依第62
    條第4項後段規定（即修正前第62條第1項後段規定）吊銷駕
    駛執照者，終身不得考領駕駛執照，但有第67條之1所定情
    形者，不在此限。是本件異議人日後不妨依新修正之道路交
    通管理處罰條例第67條之1第1項第3款之規定，即肇事致人
    受傷案件，受處分人經吊銷駕駛執照處分執行已逾8年者，
    得向公路主管機關申請考領駕駛執照，附此敘明。
六、綜上所述，異議人之異議為無理由，應予駁回。
七、據上論斷，應依道路交通案件處理辦法第19條，裁定如主文
    。
中    華    民    國    95    年    10    月    30    日
                   交通法庭   法  官  林勝利
以上正本證明與原本無異。
如不服本裁定應於送達後5日內向本院提出抗告狀。
                              書記官  陳金堂
中    華    民    國    95    年    10    月    30    日


司法院資訊處製作；財團法人民間司法改革基金會備份。
